【裁判字號】    98,審訴,54
【裁判日期】    980907
【裁判案由】    違反毒品危害防制條例
【裁判全文】
臺灣臺東地方法院刑事判決              98年度審訴字第54號
公  訴  人  臺灣臺東地方法院檢察署檢察官
被      告  甲○○
                    (現另案於臺灣泰源技能訓練所執行中)
上列被告因違反毒品危害防制條例案件，經檢察官提起公訴（98
年度毒偵字第103、104、105號），本院依簡式審判程序審理判
決如下：
    主    文
甲○○施用第二級毒品，累犯，處有期徒刑肆月；又施用第一級
毒品，累犯，處有期徒刑柒月，扣案之注射針筒貳支及海洛因殘
渣袋壹只沒收之。應執行有期徒刑拾月，扣案之注射針筒貳支及
海洛因殘渣袋壹只沒收之。
    犯罪事實
一、甲○○前於民國87年間，因違反麻醉藥品管理條例案件（非
    法吸用安非他命罪），經臺灣臺北地方法院依修正後之毒品
    危害防制條例規定，裁定送觀察、勒戒後，經勒戒結果，被
    判定無繼續施用毒品之傾向，經臺灣臺北地方法院以87年度
    易字第1088號判決免刑確定；復於91年間因偽造文書及違反
    毒品危害防制條例案件，分別經臺灣高等法院及臺灣臺北地
    方法院以91年度上易字第1167號及 91年度簡字第754號判決
    判處有期徒刑8月、5月及3月確定，上開2案並經定應執行刑
    為有期徒刑1年2月確定；又於91年間，因施用毒品案件，經
    臺灣板橋地方法院以91年度毒聲字第2461號裁定令入勒戒處
    所施以觀察、勒戒後，認有繼續施用毒品之傾向，再經臺灣
    板橋地方法院檢察署檢察官向臺灣板橋地方法院聲請為強制
    戒治並起訴，經臺灣板橋地方法院以91年度毒聲字第3544號
    裁定令入戒治處所施以強制戒治，於92年 6月27日停止處分
    出監，並經臺灣板橋地方法院以91年度訴字第2282號判決判
    處有期徒刑8月及6月，應執行有期徒刑 1年確定；復因違反
    組織犯罪防制條例等案件，經臺灣高等法院以91年度上更一
    字第171號判決判處有期徒刑2年及 3月確定，再於92年間因
    偽造文書案件，經臺灣板橋地方法院以92年度訴字第2048號
    判決判處有期徒刑 4月確定，又於93年間因妨害自由案件，
    經臺灣高等法院以 93年度上訴字第911號判決判處有期徒刑
    6月確定，並接續執行上開徒刑，於96年4月14日縮刑假釋出
    監，假釋期間付保護管束，於96年 7月16日保護管束期滿，
    假釋未經撤銷，未執行之刑以已執行論。詎其猶不知悛悔，
    於其上開施用毒品案件經判決確定後 5年內，明知毒品海洛
    因及甲基安非他命分別為毒品危害防制條例第2條第 2項第1
    款、第 2款所明定禁止持有、施用之第一級毒品及第二級毒
    品，竟另各基於施用第一級毒品海洛因及第二級毒品甲基安
    非他命之犯意，先於98年1月16日上午8時許，在其友人位於
    臺北市○○區○○路3段112巷2弄27號3樓之租屋處，以將甲
    基安非他命置放於玻璃球吸食器內燒烤吸食煙霧之方式非法
    施用第二級毒品甲基安非他命 1次（起訴書誤載為安非他命
    ），復於同日中午12時許，於上開地點，以針筒注射之方式
    非法施用第一級毒品海洛因1次，旋於98年 1月16日下午3時
    許，在上開地點，經警持搜索票前往執行搜索因另案通緝而
    遭查獲，當場並扣得注射針筒2支、海洛因殘渣袋1個及電子
    磅秤、燒杯等物品估價單 2張，並經警徵得其同意而採尿送
    驗，鑑驗結果確呈嗎啡及甲基安非他命陽性反應，始得知上
    情。
二、案經臺北市政府警察局士林分局報告臺灣臺北地方法院檢察
    署檢察官呈請臺灣高等法院檢察署檢察長令轉臺灣臺東地方
    法院檢察署檢察官偵查起訴，
    理    由
一、本件被告甲○○所犯非死刑、無期徒刑或最輕本刑有期徒刑
    3年以上之罪 ，亦非高等法院管轄第一審案件，且於準備程
    序進行中，被告先就被訴事實為有罪之陳述，經告知被告簡
    式審判程序之旨，並聽取檢察官、被告之意見後，本院裁定
    進行簡式審判程序，是本件之證據調查，依刑事訴訟法第27
    3條之2規定，不受同法第159條第1項、第161條之 2、第161
    條之3、第163條之 1及第164條至第170條規定之限制，合先
    敘明。
二、據以論罪之證據：
（一）被告甲○○於偵訊、本院準備程序及審理時之自白。
（二）臺北市政府警察局偵辦毒品案件尿液檢體委驗單、臺灣尖
      端先進生技醫藥股份有限公司濫用藥物檢驗報告1份。
（三）臺灣臺東地方法院檢察署刑案資料查註紀錄表、臺灣高等
      法院被告前案紀錄表各1份。
（四）內政部警政署刑事警察局搜索扣押筆錄、扣押物品目錄表
      、自願受搜索同意書、扣押物品清單各1份。
 (五) 綜上各節相互佐證，被告自白核與事實相符，應堪採信，
      本件事證明確，被告犯行堪以認定，應予依法論科。
三、論罪量刑之理由：
（一）按經觀察、勒戒或強制戒治執行完畢釋放後， 5年內再犯
      第10條之罪者，應由檢察官偵查起訴，毒品危害防制條例
      第20條第3項、第23條第2項分別定有明文。而參酌該條例
      第20條第3項立法理由：「觀察、勒戒或強制戒治後5年後
      再犯者，顯見前所實施之觀察、勒戒或強制戒治已足以遮
      斷其施用毒品之癮，為期自新及協助其斷除毒癮，對此 5
      年後再犯者爰明定仍適用初犯之規定，先經觀察勒戒、強
      制戒治之程序」及第23條第2項之立法理由：「經觀察 、
      勒戒或強制戒治後 5年內再犯者，其再犯率甚高，原據以
      實施之觀察勒戒及強制戒治既已無法收其實效，爰施以刑
      事處遇」，足見 5年後再犯者，應再適用觀察、勒戒程序
      ，係因前所實施之觀察、勒戒或強制戒治已足以遮斷其施
      用毒品之癮，致 5年內未再犯，故再予其自新機會，重啟
      觀察、勒戒程序；如觀察、勒戒或強制戒治執行完畢釋放
      後5年內曾再犯施用毒品案件，且於再犯後5年內復有施用
      毒品犯行，則之前戒毒程序顯未能有效遮斷其施用毒品之
      癮，依前開立法意旨，自無再施以觀察、勒戒之必要，應
      由檢察官偵查起訴（最高法院95年第 7次刑事庭會議決議
      參照）。被告甲○○前因施用毒品案件，經臺灣臺北地方
      法院裁定送觀察、勒戒執行完畢釋放後之五年內，再犯施
      用毒品案件，經臺灣板橋地方法院以91年度訴字第2282號
      判處罪刑確定並於96年 7月16日執行完畢，揆諸前開說明
      ，公訴人就被告本件施用毒品之犯行提起公訴，核無違誤
      。
 (二）按海洛因及甲基安非他命分別為毒品危害防制條例第 2條
      第2項第1款、第 2款所明定之第一級毒品及第二級毒品，
      不得持有、施用。核被告甲○○所為，係犯毒品危害防制
      條例第10條第1項之施用第一級毒品罪及同法第10條第2項
      之施用第二級毒品罪。被告於施用毒品海洛因、甲基安非
      他命而持有該毒品海洛因、甲基安非他命之低度行為，應
      為施用之高度行為所吸收，不另論罪。被告所犯上開 2罪
      間，犯意各別，行為互殊，應分論併罰。
 (三) 查被告有如犯罪事實欄所載論罪科刑執行情形，有卷附臺
      灣高等法院被告前案紀錄表 1份可按，其受有期徒刑執行
      完畢後 5年以內再故意犯本案法定刑為有期徒刑之罪，均
      為累犯，均應依刑法第47條第1項規定加重其刑。
 (四) 爰審酌被告前經觀察勒戒及強治戒治機會，猶因施用海洛
      因、甲基安非他命，再犯本罪，顯未衷心悛悔，漠視法令
      之禁制，恣意濫用藥品，惟兼衡酌其施用海洛因、甲基安
      非他命所生危害實以自戕健康為主，於他人尚無明顯重大
      危害，及犯後終能供認無隱，態度尚佳等一切情狀，量處
      如主文所示之刑。另扣案之注射針筒 2支，為被告所有供
      其施用海洛因所用之物，扣案之殘渣袋 1只，為被告所有
      供其盛裝所施用之海洛因所用之物，均屬被告所有供其犯
      本案施用海洛因犯行所用之物，均應依刑法第38條第 1項
      第2款宣告沒收。至於扣案之估價單2張，查無證據證明與
      本案被告所為上開犯行有關，且被告亦否認為其所有，另
      被告施用甲基安非他命所使用之玻璃球，為被告所有供施
      用甲基安非他命所用之物，但已經被告丟棄乙情，業據被
      告陳明在卷，且其非屬專供施用毒品之器具，亦未扣案，
      其沒收與否對於預防犯罪及公共利益或公共安全之維護，
      並無絕對影響，為免將來執行困難，爰均不另為沒收之諭
      知，附此敘明。
四、應適用之法條：
    依刑事訴訟法第273條之1第1項、第299條第1項前段、第310
    條之2、第454條，毒品危害防制條例第10條第1項、第2項，
    刑法第11條前段、第47條第1項、第51條第5款、第38條第1
    項第2款，判決如主文。
本案經檢察官乙○到庭執行職務。
中    華    民    國    98    年    9     月    7     日
                  刑事第二庭    法  官  蔡慧雯
以上正本證明與原本無異。
如不服本判決應於收受送達後10日內向本院提出上訴書狀，並應
敘述具體理由；其未敘述上訴理由者，應於上訴期間屆滿後20日
內向本院補提理由書（均須按他造當事人之人數附繕本）。「切
勿逕送上級法院」。
                                書記官  林慧芬
中    華    民    國    98    年    9     月    7     日
附錄本案論罪科刑法條全文：
毒品危害防制條例第10條
施用第一級毒品者，處6月以上5年以下有期徒刑。
施用第二級毒品者，處3年以下有期徒刑。


司法院資訊處製作；財團法人民間司法改革基金會備份。
